【裁判字號】    97,消債抗,33
【裁判日期】    971226
【裁判案由】    抗告事件
【裁判全文】
臺灣花蓮地方法院民事裁定  97年度消債抗字第33號
抗  告  人  甲○○
上列抗告人因消費者債務清理條例更生事件，抗告人對於中華民
國97年10月31日本院97年度消債更字第121號裁定提起抗告，本
院裁定如下：
    主  文
抗告駁回。
抗告程序費用新台幣壹仟元由抗告人負擔。
    理  由
一、按債務人對於金融機構因消費借貸、自用住宅借款、信用卡
    或現金卡契約而負債務，在聲請更生或清算前，應提出債權
    人清冊，以書面向最大債權金融機構請求協商債務清償方案
    並表明共同協商之意旨。自債務人提出協商請求之翌日起逾
    三十日不開始協商，或自開始協商之翌日起逾九十日協商不
    成立，債務人得逕向法院聲請更生或清算，消費者債務清理
    條例（下稱消債條例）第151條第1項、第153條定有明文。
    聲請更生或清算不合程式或不備其他要件者，法院應以裁定
    駁回之，但其情形可以補正者，法院應定期間先命補正，復
    為同條例第8條所明定。
二、抗告意旨略以：抗告人之最大債權銀行即渣打國際商業銀行
    （下稱渣打銀行）於民國97年5月12日前除催款外，尚未有
    協商程序，故抗告人於97年5月12日寄出存證信函請求協商
    ，但未獲得回應，抗告人待90日過後於97年8月25日向貴院
    提出更生聲請，渣打銀行於97年8月25日從台北寄出通知要
    求補件，非如97年10月22日具狀陳報之聲請人未申請協商，
    爰提起抗告請求廢棄原裁定等語。
三、除引用原審裁定所載之理由如附件所示外，另補充如下：抗
    告人固稱其於97年5月12日寄存證信函予渣打銀行申請依消
    債條例規定進行前置性協商，提出存證信函一份為證，惟並
    未提出該存證信函之回執聯以證明渣打銀行收受該信函之日
    期，而依抗告人所提出之「前置協商補件通知函」則載渣打
    銀行係於97年8月21日收到抗告人之前置協商申請文件，該
    函中並請抗告人補正申請前置協商之相關必要文件，有「前
    置協商補件通知函」可參，則依前述「前置協商補件通知函
    」記載可知，渣打銀行係於97年8月21日始收受抗告人之前
    置協商申請文件，惟抗告人並未依該通知函之記載，補正相
    關文件與渣打銀行進行協商，卻逕於97年8月25日具狀向本
    院聲請更生（有更生聲請狀可參），抗告人顯然未依消債條
    例第151條第1項規定與最大債權銀行先行協商，且渣打銀行
    既於97年8月21日始收受抗告人之申請文件，迄抗告人提出
    本件更生聲請日止僅4天，亦不符消債條例第153條所定得逕
    向法院聲請更生之要件。故原審以抗告人未依消債條例之規
    定先行債務協商為由，駁回抗告人更生及保全處分之聲請，
    為有理由。抗告意旨猶執前詞，指摘原裁定不當，求予廢棄
    原裁定，為無理由，應予駁回。
四、結論：本件抗告為無理由，依消債條例第15條，民事訴訟法
    第495條之1第1項、第449條第1項、第95條、第78條，裁定
    如主文。
中    華    民    國    97    年    12    月    26    日
                      臺灣花蓮地方法院民事庭
                          審判長法官  湯文章
                          法      官  劉柏駿
                          法      官  楊碧惠
以上正本係照原本作成。
本裁定不得再抗告。
中    華    民    國    97    年    12    月    31    日
                          法院書記官  紀龍年
附件
臺灣花蓮地方法院民事裁定           97年度消債更字第121號
聲  請  人  甲○○    住花蓮市○○路○段268巷7號
                      身分證統一編號：Ｚ000000000號
上列當事人因消費者債務清理事件聲請更生，本院裁定如下：
    主  文
更生及保全處分之聲請均駁回。
聲請費用由聲請人負擔。
    理  由
一、按債務人對於金融機構因消費借貸、自用住宅借款、信用卡
    或現金卡契約而負債務，在聲請更生或清算前，應提出債權
    人清冊，以書面向最大債權金融機構請求協商債務清償方案
    並表明共同協商之意旨，消費者債務清理條例第151條第1項
    定有明文。本條例施行前，債務人依金融主管機關協調成立
    之中華民國銀行公會會員，辦理消費金融案件無擔保債務協
    商機制協商未成立者，仍應依本條例第151條第1項規定請求
    協商，消費者債務清理條例施行細則第42條亦有明文。又聲
    請更生或清算不合程式或不備其他要件者，法院應以裁定駁
    回之，但其情形可以補正者，法院應定期間先命補正，復為
    同條例第8條所明定。
二、查本件聲請人具狀聲請更生，本應備齊相關資料以供審查，
    然聲請人未提出及說明附件所示事項，經本院於民國97年10
    月6日通知命聲請人於通知送達翌日起15日內補正，該通知
    已於97年10月14日送達聲請人，有送達證書在卷足稽。聲請
    人逾期迄今仍未補正，依據前述說明，其聲請更生業已不備
    其他要件。又聲請人之最大債權銀行渣打國際商業銀行於97
    年10月22日具狀陳報以：聲請人未曾於消費者債務清理條例
    施行前，依照中華民國銀行公會會員消費金融案件無擔保債
    務協商機制與銀行達成任何還款協議等語，有陳報狀1紙在
    卷可案。足徵本件聲請人聲請更生亦未遵循上開規定先行債
    務協商，且上開欠缺又屬無從補正，依上說明，自應駁回其
    更生之聲請，併其保全處分之聲請亦應予駁回，爰裁定如主
    文。
中    華    民    國    97    年    10    月    31    日
                        臺灣花蓮地方法院民事庭
                            法      官  陳雅敏


司法院資訊處製作；財團法人民間司法改革基金會備份。
